臺灣高等法院高雄分院刑事裁定　　　　　　　　　　　九十一年度聲再字第四五號
　　聲請人即
　　受判決人　甲○○
右列聲請人因背信案件，對於本院八十九年度上易字第三○號中華民國九十一年二月
一日確定判決（臺灣高雄地方法院八十七年度易字第三四三七號、台灣高雄地方法院
檢察署八十六年度偵字第二五一七○號、第二五二六九號、第二五四五八號、二六一
六八號、第二六二七五號、第二八四六四號），聲請再審，本院裁定如左：
    主  文
再審之聲請駁回。
    理  由
一、本件再審聲請意旨略以：聲請人曾於確定判決審理時提出下列有利証據，原確定
    判決漏未審酌者：
    (一)依高市十信實務手冊「柒、授信實務」第五節不動產之估價第三項第 (一) 款
      明定關於土地核貸放款額度，最高以不超過土地公告現值加四成為限，參以本
      件貸款八十一年九月申貸八千萬元、八十二年十月增貸五千萬元時，用以擔保
      該高雄縣鳥松鄉○○段第六八七及六八八地號二筆土地之公告現值分別為每平
      方公尺二萬三千元及三萬六千元，套用該款公式計算後，其核貸放款最高額度
      應為一億六千一百一十二萬八千八百元；本件關鍵在系爭土地之價值，如所週
      知，政府徵收土地，乃以公告現值再加四成為其徵收價格，此價格自足資為該
      土地價值之客觀標準，且徵收價格尚恆比市價為低，再者系爭二筆土地於八十
      五年第一次拍賣時底價為一億一千五百一十萬元，參諸我國拍賣實務及八十一
      年至八十五年間之國內之不動產經濟景氣，該二筆土地之價值必在上開拍賣底
      價之上，縱依原確定判決所稱以放款率‧七計算，最高擔保放款總值亦在八
      千萬元之上，原確定判決認定本件貸款前後二次最高放款總值分別以不超過五
      千萬與七千萬為限之事實，顯有錯誤。(二)系爭土地上之雖有墳墓，但經放款審
      議委員會認確有其價值而決定准予放款，且土地上原有之墳墓已經遷走，故原
      確定判決認墳墓未遷走因而貸款最高放款額度以不超過五千萬元或七千萬元為
      限，至為錯誤。又證人即放款審核委員郭金福於八十六年十一月五日調查時明
      確證述其有參與本件貸款，並稱該貸款「一切合乎手續」，聲請人於本件貸款
      申請時，職為高市十信建國分社經理，依該社「營業單位辦理授信作業流程及
      說明（摘要）」規定，聲請人僅在擔保放款二百萬元授權限額內有准駁之決定
      權，本件第一次申貸及第二次增貸，其貸款金額均逾二百萬元，參諸前揭證詞
      ，乃放款審議委員會實質審核亦認有價值而依規定程序准予放款，原確定判決
      漏未審酌該證據而認聲請人有未依規定違背職務之事實，至有錯誤。
    前開事證曾經聲請人舉出，遽原確定判決故置此有利聲請人之事證於不顧，亦未
    於理由欄述其捨棄不採用之理由，至其認定事實錯誤，應認有刑事訴訟法第四百
    二十一條之再審理由，原依法聲請再審云云。
二、按有罪之判決確定後，為受判決人之利益聲請再審，必其聲請之理由合於刑事訴
    訟法第四百二十條第一項所定情形之一及第四百二十一條所定有足以影響於判決
    之重要證據漏未審酌者，始准許之；又法院認為無再審理由者，應以裁定駁回之
    ，刑事訴訟法第四百三十四條第一項定有明文。次按刑事訴訟法第四百二十一條
    規定，不得上訴於第三審法院之案件，除前條規定外，其經第二審確定之有罪判
    決，如就足生影響於判決之重要證據漏未審酌者，亦得為受判決人之利益，聲請
    再審。所謂「足生影響於判決之重要證據漏未審酌」，係指當事人於第二審法院
    判決前，所提出之證物，足以影響、變更判決結果，而法院漏未審酌而言。如原
    審法院依調查証據之結果，本於論理法則、經驗法則，取捨證據後，認定事實者
    ，則不包括之。
三、經查：本件系爭土地之價值認定與最高擔保放款總值之計算，原確定判決於理由
    中載稱：「系爭陳榮隆土地，屬旱地目、編定使用種類為澄清湖特定區都市計劃
    範圍內第一種住宅區土地，雖可供建築住宅，惟該擔保物上築有一座墳墓未移，
    鄰近墳墓區，公共設施不完備，地勢略有傾斜，地形不完整，土地承購對象有限
    ，其上建物不易銷售，按當期公告現值每平方公尺雖為二萬三千元，原申報地價
    為每平方公尺一萬六千元；暨十信於八十五年七月間，取具執行名義，向原審法
    院民事執行處聲請拍賣抵押物，經四次拍賣（第一次拍賣底價為一億一千五百十
    萬元），均無人應買‧‧‧足徵該擔保品確屬承購對象有限，不易銷售灼然可見
    ，參酌當期公告現值‧‧‧足徵八十一年九月間，系爭陳榮隆土地時價僅約每平
    方公尺二萬四千元，八十二年十月間每平方公尺時價約為三萬四千元至四萬元間
    ，如按照前揭估價標準及系爭陳榮隆土地總面積，套用估價計算公式估價結果，
    最高擔保放款總值以不超過五千萬元或七千萬元（按放款率０．七計算）」（原
    判決理由二、(三)之２，判決書第四十一頁）；至該最高擔保放款總值之計算係依
    「高雄市第十信用合作社抵押物估價標準」：「按土地單位時價或公告現值乘以
    面積總和（本件係平方公尺計算），扣除增值稅後，再乘以放款率（最高百分之
    九十），所得擔保放款總值，其中未實施都市計劃區域內之土地估價，以時價或
    評定地價扣除土地增值稅後（最高百分之七十）放款值，若時價高於公告現值時
    ，以時價為準，如時價低於公告現值時，仍以時價為準，其應計之土地增值稅應
    以時價減去第一次規定地價（或前次移轉之現值）之金額，按規定稅率計算之，
    無法獲知時價時，其放款值最高以公告現值扣除按公告現值計算之應計土地增值
    稅後之百分之九十為準；另增值稅計算方法，若公告現值減申報地價大於申報地
    價二倍以上時，則以（公告現值乘以０‧六減申報地價乘以０‧九）乘以面積＝
    增值稅方式，據以估算實際擔保放款總額」，亦即聲請意旨所附之高市十信「實
    務手冊」中所定柒、授信實務之第五節不動產之估價第一項中所示公式與說明，
    惟聲請意旨用以計算系爭土地價值所依據之公式為該手冊同章節第三項第 (一)
    款，觀諸該款各標題可知，該公式乃為房屋貸款估價標準所適用，與本件土地抵
    押借款，自屬不同，聲請意旨以之指摘原確定判決認定事實錯誤，自屬無據；又
    關於本件貸款核准時，土地上之墳墓是否已經遷走，原確定判決理由中已依調查
    証據結果所得心証多有論及（原判決理由二、(三)之１），顯見聲請意旨所指之證
    據乃為原判決所審酌而不採者，況該系爭土地價值之認定，參諸原確定判決理由
    說明，亦非僅以該地上之墳墓是否存在為論據。聲請意旨所提事由均係在爭執就
    系爭土地於貸放款時之價值計算、評估標準，顯非指出「足生影響於判決之重要
    証據漏未審酌者」，已難認符合上開規定要件，另聲請意旨並以此指摘原確定判
    決認定事實不當，亦難認有理由。綜上，本件聲請人所舉聲請再審之理由，核與
    上引法條所定無一相符，應認為無再審理由，爰依同法第四百三十四條第一項，
    裁定如主文。
四、據上論斷，應依刑事訴訟法第四百三十四條第一項，裁定如主文。
中    華    民    國    九十一    年      五      月      三  十        日
                              臺灣高等法院高雄分院刑事第三庭
                                  審判長法官  周賢銳
                                        法官  謝宏宗
                                        法官  莊崑山
右正本證明與原本無異。
不得抗告。
                                      書記官  邱麗莉
中    華    民    國     九十一     年       五       月     三十一     日
                                                                        Ｆ
